【裁判字號】    99,易,301
【裁判日期】    991022
【裁判案由】    侵占
【裁判全文】
臺灣臺東地方法院刑事判決              99年度易字第301 號
公  訴  人  臺灣臺東地方法院檢察署檢察官
被      告  丁○○
上列被告因侵占案件，經檢察官提起公訴（99年度偵字第1145號
），被告於準備程序中為有罪之陳述，本院合議庭裁定由受命法
官獨任以簡式審判程序進行審理，判決如下：
    主  文
丁○○意圖為自己不法之所有，而侵占自己持有他人之物，處有
期徒刑陸月，如易科罰金，以銀元參佰元即新臺幣玖佰元折算壹
日；減為有期徒刑參月，如易科罰金，以銀元參佰元即新臺幣玖
佰元折算壹日；緩刑貳年，並應按附表所示方式給付丙○○新臺
幣陸萬伍仟元。
    犯罪事實
一、丁○○於民國92年10月28日，受丙○○之託，持丙○○交付
    之新臺幣（下同）5 萬元至臺灣臺東地方法院檢察署為丙○○之子林清發所涉違反槍砲彈藥刀械管制條例案件辦理具保
    ，後林清發於93年3 月4 日經該署檢察官以93年度偵字第
    479 號案件為不起訴處分，該署並於同年月17日通知繳款人
    丁○○前來領取前開保證金，詎丁○○於同年月18日某時至
    該署領回保證金5 萬元後，竟意圖為自己不法之所有，未將
    該保證金返還予丙○○，反侵占入己。
二、嗣經林清發代丙○○向丁○○索討上開5 萬元時，丁○○乃
    對其偽稱：係邱政寬（另經臺灣臺東地方法院檢察署檢察官
    不起訴處分）擅自持丁○○之身分證、印章至臺灣臺東地方
    法院檢察署領取保證金云云，而邱政寬因積欠丁○○債務，
    亦向林清發表示：將負責償還前開保證金等語，並簽發票面
    金額5 萬元之本票1 紙予林清發；後因邱政寬未如期清償，
    亦無財產可供強制執行，丙○○之女即法定代理人（監護人
    ）乙○○遂前往臺灣臺東地方法院檢察署提出告訴，而查悉
    上情。
三、案經丙○○之法定代理人乙○○訴由臺灣臺東地方法院檢察
    署檢察官偵查起訴。
      理  由
壹、程序事項
    本件被告丁○○所犯者非為死刑、無期徒刑、最輕本刑為3
    年以上有期徒刑之罪或高等法院管轄第一審案件，其於準備
    程序進行中，先就被訴事實為有罪之陳述，經法官告知其簡
    式審判程序之旨，並聽取公訴人、被告之意見後，本院爰依
    刑事訴訟法第273 條之1 第1 項之規定，裁定由受命法官獨
    任以簡式審判程序進行審理。
貳、實體事項
一、上開犯罪事實，業據被告丁○○坦承不諱，核與證人林清發
    、邱政寬證述之情節大致相符，復有臺灣臺東地方法院檢察
    署93年度偵字第479 號卷附法警報告、收受刑事保證金通知
    、刑事保證金收據、暫收款臨時收據、發還刑事保證金通知
    、發還刑事保證金領款收據、本院96年度禁字第22號裁定書
    、債權憑證各1 份等附卷可佐，足認被告之自白與事實相符
    ，應可採信。本案事證明確，被告犯行堪可認定，應依法論
    科。
二、論罪科刑
（一）查被告行為後，刑法業於94年2 月2 日修正公布，95年7
      月1 日起施行。按「行為後法律有變更者，適用行為時之
      法律，但行為後之法律有利於行為人者，適用最有利於行
      為人之法律」，修正後刑法第2 條第1 項定有明文。此條
      規定係規範行為後法律變更所生新舊法比較適用之準據法
      ，本身尚無新舊法比較之問題，於新法施行後，應一律適
      用新法第2 條第1 項之規定，為「從舊從輕」之比較。次
      按本次法律變更，比較時應就罪刑有關之共犯、未遂犯、
      想像競合犯、牽連犯、連續犯、結合犯，以及累犯加重、
      自首減輕暨其他法定加減原因（如身分加減）與加減例等
      一切情形，綜其全部罪刑之結果而為比較（最高法院95年
      度第8 次刑事庭會議決議參照）。而就刑法第335 條之規
      定，其條文本身文字並未修正，然上開條文既定有罰金刑
      之規定，且被告行為後，刑法第33條第5 款關於罰金最低
      數額之規定業已修正，修正前該款規定：「罰金：1 元以
      上。」經依廢止前罰金罰鍰提高標準條例第1 條前段規定
      ：「依法律應處罰金、罰鍰者，就其原定數額得提高為2
      倍至10倍。」將罰金刑之最低金額提高10倍，即為銀元10
      元，再以1 比3 之比例折算後，即為新臺幣30元；而依據
      修正後刑法第33條第5 款規定：「罰金：新台幣1 千元以
      上，以百元計算之。」罰金刑之最低金額為新臺幣1,000
      元，經比較新、舊法之結果，以舊法較有利於被告。
（二）核被告丁○○所為，係犯刑法第335 條第1 項之侵占罪。
      爰審酌被告受託代辦具保事宜，竟心生貪念反將領回之保
      釋金侵占入己，不僅有違道義，法治觀念亦屬不佳；兼衡
      其犯罪之方法尚屬平和、家庭及經濟狀況、智識程度、與
      被害人之關係、犯後終能坦承犯行之態度，以及其與告訴
      人乙○○已達成調解（調解筆錄1 份附卷可稽），告訴人
      乙○○對刑度亦無特別意見等一切情狀，量處如主文所示
      之刑。
（三）修正前刑法第41條第1 項原規定：「犯最重本刑為五年以
      下有期徒刑以下之刑之罪，而受六個月以下有期徒刑或拘
      役之宣告，因身體、教育、職業、家庭之關係或其他正當
      事由，執行顯有困難者，得以一元以上三元以下折算一日
      ，易科罰金。但確因不執行所宣告之刑，難收矯正之效，
      或難以維持法秩序者，不在此限。」新法則規定：「最重
      本刑為五年以下有期徒刑以下之刑之罪，而受六個月以下
      有期徒刑或拘役之宣告者，得以新臺幣一千元、二千元或
      三千元折算一日，易科罰金。但確因不執行所宣告之刑，
      難收矯正之效，或難以維持法秩序者，不在此限。」而廢
      止前罰金罰鍰提高標準條例第2 條規定，就易科罰金之原
      定數額提高為100 倍折算1 日，則本件被告行為時之易科
      罰金折算標準，應以銀元100 元即新臺幣300 元以上，銀
      元300 元即新臺幣900 元以下折算1 日。經比較新、舊法
      之結果，以舊法較有利於被告。爰依修正前刑法第41條第
      1 項前段之規定，諭知易科罰金之折算標準。
（四）按犯罪在中華民國96年4 月24日以前者，除本條例另有規
      定外，依下列規定減刑：一、死刑減為無期徒刑；二、無
      期徒刑減為有期徒刑20年；三、有期徒刑、拘役或罰金，
      減其刑期或金額二分之一。依本條例應減刑之罪，未經判
      決確定者，於裁判時，減其宣告刑。依前項規定裁判時，
      應於判決主文同時諭知其宣告刑及減得之刑，96年7 月16
      日施行之中華民國96年罪犯減刑條例第2 條第1 項、第7
      條分別定有明文。又減刑後之易科罰金或易服勞役之折算
      標準，仍宜照原標準定之，「法院辦理96年減刑案件應行
      注意事項」第16條亦有明文。查本案被告丁○○係於96年
      4 月24日以前犯罪，並經本院宣告有期徒刑6 月，核與前
      揭減刑條件相符，爰減刑為有期徒刑3 月，並依原標準諭
      知易科罰金之折算標準，以資懲儆。
（五）查被告丁○○前因故意犯罪受有期徒刑以上刑之宣告，執
      行完畢後，5 年以內未曾因故意犯罪受有期徒刑以上刑之
      宣告，此有臺灣高等法院被告前案紀錄表各1 份在卷可考
      ，其因一時失慮，致觸法網，且於犯罪後已與告訴人調解
      成立，其經此偵審程序及科刑之教訓，應能知所警惕而無
      再犯之虞，本院認前開宣告之刑以暫不執行為適當，爰依
      刑法第74條第1 項第2 款之規定，併予宣告緩刑2 年，以
      啟自新。又本院考量被告資力與被害人丙○○之權益，且
      為使被告深切記取教訓，並強化其法治觀念，使其於緩刑
      期內能深知警惕，避免再度犯罪，爰併依刑法第74條第2
      項第3 款規定，命被告以附表所示之方法，向被害人丙○○給付6 萬5 千元，以勵自新。
據上論斷，依刑事訴訟法第273 條之1 、第299 條第1 項前段，
刑法第2 條第1 項、第74條第1 項第2 款、第74條第2 項第3 款
、第335 條第1 項，修正前刑法第41條第1 項前段，廢止前罰金
罰鍰提高標準條例第1 條前段、第2 條，現行法規所定貨幣單位
折算新臺幣條例第2 條，中華民國96年罪犯減刑條例第2 條第1
項第3 款、第7 條，判決如主文。
本案經檢察官甲○○到庭執行職務。
中    華    民    國    99    年    10    月    22    日
                  刑事第三庭  法  官  李俊彬
以上正本證明與原本無異。
如不服本判決應於收受送達後10日內向本院提出上訴書狀，並應
敘述具體理由；其未敘述上訴理由者，應於上訴期間屆滿後20日
內向本院補提理由書（均須按他造當事人之人數附繕本）。「切
勿逕送上級法院」。告訴人或被害人對於本判決如有不服，請書
具不服之理由狀，請求檢察官上訴者，其上訴期間之計算係以檢
察官收受判決正本之日期為準。
                              書記官  陳昭穎
中    華    民    國    99    年    10    月    22    日
附錄論罪科刑法條
刑法第335 條
意圖為自己或第三人不法之所有，而侵占自己持有他人之物者，
處五年以下有期徒刑、拘役或科或併科一千元以下罰金。
前項之未遂犯罰之。
附表
被告丁○○應給付被害人丙○○之金額、方式及注意事項如下：
一、應給付之金額：6 萬5 千元。
二、給付方法：自99年11月1 日起至100 年11月30日止，每月15
    日前，按月給付5 千元予被害人丙○○，至全部清償完畢止
    ，如有一期未履行視為全部到期。
三、上開金額，應由被告匯入丙○○之法定代理人乙○○之郵局
    帳戶內（戶名：乙○○，局號及帳號：0000000-0000000 號
    ）。
四、注意事項：
（一）依刑法第74條第4 項規定，上開所命被告給付之內容得為
      民事強制執行名義。
（二）被告如違反本院所定上開命其給付之事項，足認原宣告之
      緩刑難收預期效果，而有執行刑罰之必要者，依刑法第75
      條之1 第1 項第4 款規定，得撤銷緩刑之宣告。

司法院資訊處製作；財團法人民間司法改革基金會備份。
